臺灣高等法院刑事判決
111年度上訴字第1024號
上  訴  人  
即  自訴人  黎思驊


被      告  facebook
上列上訴人因被告違反稅捐稽徵法等案件，不服臺灣臺北地方法
院110年度審自字第11號，中華民國111年1月26日第一審判決，
提起上訴，本院判決如下：
    主  文
上訴駁回。
    理  由
一、上訴意旨詳如附件「刑事聲明上訴狀」所載。
二、按自訴之提起，應委任律師行之；自訴人未委任代理人，法
    院應定期間以裁定命其委任代理人，逾期仍不委任者，應諭
    知不受理之判決，刑事訴訟法第319條第2項、第329條第2 
    項分別定有明文。又對於原審諭知管轄錯誤、免訴或不受理
    之判決上訴時，第二審法院認其為無理由而駁回上訴，或認
    為有理由而發回該案件之判決，得不經言詞辯論為之，刑事
    訴訟法第372條亦有明文規定。
三、經查，本件上訴人即自訴人黎思驊（下稱自訴人）提起自訴
    並未委任律師行之，有刑事自訴狀1份在卷可稽（見原審卷
    第7至12頁）。經原審於民國110年12月29日裁定命自訴人應
    於裁定送達後7日內，補正委任律師為自訴代理人，嗣該裁
    定於111年1月6日送達至自訴人於自訴狀所陳明之住所，因
    未獲會晤本人亦無受領文書之同居人或受僱人，遂寄存於自
    訴人住所該轄之派出所，並作送達通知書黏貼於該址門首及
    置於信箱或其他適當位置等節，有上揭裁定及原審法院送達
    證書附卷可稽（見原審卷第13至15頁），是上開裁定之送達
    ，應自寄存翌日即111年1月7日起算10日送達生效，自訴人
    逾期仍未委任律師為代理人，原審因認自訴人提起本件自訴
    之程序顯已違背法律規定，爰依刑事訴訟法第319條第2項、
    第329條第2項、第343條、第307條規定，不經言詞辯論而諭
    知自訴不受理之判決，經核於法並無違誤。
四、上訴意旨固謂無法聘請律師協助，也被法律扶助基金會踢人
    球等語。惟自訴案件均應委任律師提起等規定，業經說明如
    前，而我國自訴制度採強制委任律師為代理人之制度，旨在
    限制濫訴，提高自訴品質，原審裁定命自訴人應補正委任律
    師為自訴代理人，自屬於法有據，且除自訴程序外，被害人
    （自訴人）就其被害事實亦得循告訴之途徑，經由代表國家
    追訴犯罪之檢察官對於犯罪事實提起公訴；若確屬無資力之
    被害人，且合於請求法律扶助之條件，亦得依法律扶助法等
    相關規定，向財團法人法律扶助基金會為訴訟案件扶助之申
    請。本件自訴人既捨告訴之途徑，而選擇使用自訴制度，即
    應遵守刑事訴訟法所定自訴之程式規定，據此，上訴意旨前
    揭所指各節均非足取。原審以自訴人提起本件自訴，並未委
    任代理人，欠缺法律上必備程式，諭知自訴不受理，核無不
    合。自訴人猶執前詞，指摘原判決不當，為無理由，應予駁
    回，並不經言詞辯論為之。又本件自訴程序既已違背上開法
    律程序，自訴即屬不合法，本院毋庸在第二審程序令其補正
    委任律師為代理人，附此敘明。
據上論斷，應依刑事訴訟法第368條、第372條，判決如主文。
中　　華　　民　　國　　111 　年　　3 　　月　　 23 　日
                  刑事第二十二庭審判長法　官  王美玲
                                      法　官  汪怡君
                                      法　官  葉韋廷
以上正本證明與原本無異。
如不服本判決，應於收受送達後20日內向本院提出上訴書狀，其
未敘述上訴之理由者並得於提起上訴後20日內向本院補提理由書
（均須按他造當事人之人數附繕本）「切勿逕送上級法院」。
                                      書記官  李逸翔
中　　華　　民　　國　　111 　年　　3 　　月　　23　　日